臺灣苗栗地方法院刑事裁定　　　　　　 100年度撤緩字第30號
聲　請　人　臺灣苗栗地方法院檢察署檢察官
受　刑　人　謝明樺
上列聲請人因受刑人犯詐欺取財案件（臺灣新竹地方法院99年度
審易字第660 號），聲請撤銷緩刑之宣告（100 年度執聲字第33
8 號），本院裁定如下：
    主  文
聲請駁回。
    理  由
一、聲請意旨略以：受刑人謝明樺因犯詐欺取財案件，經臺灣新
    竹地方法院以99年度審易字第660 號刑事判決（偵查案號：
    臺灣新竹地方法院檢察署98年度少連偵字第32號）判處有期
    徒刑4 月，緩刑2 年，於100 年1 月28日確定在案；乃於緩
    刑期前即97年6 月23日更犯幫助詐欺取財罪，經臺灣臺中地
    方法院於100 年3 月9 日以100 年度豐簡字第109 號刑事簡
    易判決判處拘役50日，於100 年4 月6 日確定，足認原宣告
    之緩刑難收其預期效果，而有執行刑罰之必要；核該受刑人
    所為，已合於刑法第75條之1 第1 項第1 款所定撤銷緩刑宣
    告之原因，爰依刑事訴訟法第476 條之規定，聲請撤銷其緩
    刑之宣告等語。
二、按受緩刑之宣告，於緩刑前因故意犯他罪，而在緩刑期內受
    6 月以下有期徒刑、拘役或罰金之宣告確定，足認原宣告之
    緩刑難收其預期效果，而有執行刑罰之必要者，得撤銷其宣
    告，刑法第75條之1 第1 項第1 款固定有明文，然考其立法
    理由為：「現行關於緩刑前或緩刑期間故意犯他罪，而在緩
    刑期內受得易科罰金之有期徒刑之宣告者，列為應撤銷緩刑
    之事由，因認過於嚴苛，而排除第75條應撤銷緩刑之事由，
    移列至得撤銷緩刑事由，俾使法官依被告再犯情節，而裁量
    是否撤銷先前緩刑之宣告；其次，如有前開事由，但判決宣
    告拘役、罰金時，可見行為人仍未見悔悟，有列為得撤銷緩
    刑之事由，以資彈性適用，爰於第1 項第1 款、第2 款增訂
    之」。蓋以刑法緩刑制度係為促進惡性輕微之被告或偶發犯
    、初犯利於改過自新而設，故本條採用裁量撤銷主義，賦予
    法院撤銷與否之權限，特於第1 項規定實質要件為「足認原
    宣告之緩刑難收其預期效果，而有執行刑罰之必要」，供作
    審認之標準。亦即於「得」撤銷緩刑之情形，除具備「於緩
    刑前或緩刑期內因故意犯他罪，而在緩刑期內受6 月以下有
    期徒刑、拘役或罰金之宣告確定」事由外，法官應依職權本
    於合目的性之裁量，妥適審酌被告所犯前後數罪間，關於法
    益侵害之性質、再犯之原因、違反法規範之情節是否重大、
    被告主觀犯意所顯現之惡性及其反社會性等情，是否已使前
    案原為促使惡性輕微之被告或偶發犯、初犯改過自新而宣告
    之緩刑，已難收其預期之效果，而確有執行刑罰之必要；此
    與刑法第75條第1 項所定2 款要件有一具備，即毋庸再行審
    酌其他情狀，應逕予撤銷緩刑之情形不同，合先敘明。
三、經查：
（一）本件受刑人謝明樺前因犯詐欺取財案件（下稱前案），經
      臺灣新竹地方法院以99年度審易字第660 號刑事判決（偵
      查案號：臺灣新竹地方法院檢察署98年度少連偵字第32號
      ）判處有期徒刑4 月，如易科罰金，以新臺幣1 千元折算
      1 日，緩刑2 年，於100 年1 月28日確定在案；乃於緩刑
      期前即97年6 月23日更犯幫助詐欺取財罪（下稱後案），
      經臺灣臺中地方法院於100 年3 月9 日以100 年度豐簡字
      第109 號刑事簡易判決判處拘役50日，如易科罰金，以新
      臺幣1 千元折算1 日，於100 年4 月6 日確定等情，有上
      開判決書及臺灣高等法院被告前案紀錄表各1 份可稽，顯
      見受刑人於緩刑前因故意犯他罪，而在緩刑期內受拘役之
      宣告，已合於刑法第75條之1 第1 項第1 款之撤銷緩刑事
      由無疑。然刑法緩刑制度係為促進惡性輕微之被告或偶發
      犯、初犯利於改過自新而設，且刑法第75條之1 又賦與法
      院裁量撤銷與否之權限，則受刑人雖合於同法條第1 項第
      1 款之情形，惟是否已足認原緩刑之宣告難收其預期效果
      ，而有執行刑罰之必要，仍須視具體個案情形而定。
（二）本件聲請書僅以受刑人於緩刑前更犯幫助詐欺取財案件，
      而受拘役之宣告確定，合於刑法第75條之1 第1 項第1 款
      所定得撤銷宣告之原因等語，然對於該受刑人如何符合刑
      法第75條之1 所定「足認原宣告之緩刑難收其預期效果，
      而有執行刑罰之必要」之實質要件，除提出臺灣臺中地方
      法院100 年度豐簡字第109 號刑事簡易判決書外，並未提
      出其他證據以供證明符合撤銷緩刑之實質要件，其遽以聲
      請撤銷上揭緩刑，自值斟酌。
（三）再者，受刑人所犯前、後2 案雖均係故意犯罪，且均屬侵
      害個人財產法益之犯罪，惟受刑人所犯之後案幫助詐欺取
      財罪，僅係幫助犯而非正犯，其惡性當較正犯為輕。況受
      刑人將個人帳戶提供給詐欺集團使用，便利該集團詐騙被
      害人匯款，致犯幫助詐欺取財罪，此類型犯罪固應譴責，
      然受刑人之犯意係基於間接故意，並非直接故意，其對於
      社會產生之具體危害及對被害人所造成之財產權損失尚非
      甚鉅，經臺灣臺中地方法院斟酌其犯罪情節後，亦僅宣告
      拘役50日之刑度，堪認受刑人後案之犯罪情節尚非重大，
      其惡性及反社會性行為均屬輕微，仍可期待受刑人得藉由
      前案緩刑之宣告，促使其知所警惕，端正品行。
（四）又受刑人於緩刑前所犯之後案犯罪時間（即97年6 月23日
      ）係在前案起訴時間（即99年9 月3 日）之前，可徵後案
      並非於前案偵審程序中再犯，其惡性及再犯性自較於前案
      偵審程序中再犯者為低，尚不足以證明受刑人發生在前之
      幫助詐欺行為對諭知在後之緩刑宣告生何難收預期效果之
      情形。且其所犯之後案，乃係在其所犯前案判決確定（即
      100 年1 月28日）之前所為，並非於該案判決確定後所為
      ，受刑人應無以預知前案得獲判緩刑之可能，足徵受刑人
      非在前案判決之後又明知故犯，難認其主觀上確有「無視
      於法院判決宣告緩刑之懲儆」之漠視態度，實難僅憑受刑
      人於前案緩刑宣告前另犯後案之幫助詐欺取財犯行，遽謂
      已達無從期待其能悔改警惕，而有一再危害社會疑慮之嚴
      重程度。參酌其前科紀錄，其素行尚稱良好，堪認前案宣
      告緩刑之基礎仍在，倘因此遽將前案緩刑撤銷，恐有輕重
      失衡之虞。另受刑人所犯後案之幫助詐欺罪已經臺灣臺中
      地方法院判處拘役50日確定，諒經該刑之宣告及執行，應
      足以警惕受刑人，並有一定之矯正效果，若再撤銷其所犯
      前案幫助詐欺罪之緩刑，顯然過苛。此外，復無其他具體
      事證足資認定受刑人有何前所宣告之緩刑難收預期效果，
      而有執行刑罰之必要，自難僅因受刑人於緩刑前更犯罪，
      即認一律得撤銷緩刑，否則前開立法本旨將意義盡失，亦
      與緩刑之目的乃避免短期自由刑之弊，並給予受刑人自新
      機會未盡相符。從而，聲請人執此聲請撤銷受刑人前案之
      緩刑即非有據，本件聲請為無理由，應予駁回。
四、據上論斷，應依刑事訴訟法第220 條，裁定如主文。
中    華    民    國  100     年    6     月    30    日
                 刑事第一庭  法  官   周靜妮
以上正本與原本無異。
如不服本裁定應於送達後5 日內向本院提出抗告狀。
                             書記官   巫  穎
中    華    民    國  100     年    6     月    30    日